臺灣高雄地方法院刑事判決　　　　　　　　　　　　　九十年度易字第三七七二號
　　公　訴　人　臺灣高雄地方法院檢察署檢察官
　　被　　　告　甲○○
右列被告因竊盜案件，經檢察官提起公訴（九十年度偵字第一七０三四號），本院判
決如左：
    主  文
甲○○無罪。
    理  由
一、公訴意旨略以：被告甲○○意圖為自己不法之所有，並基於概括之犯意，先於民
    國九十年七月二十五日九時許，在高雄縣鳥松鄉○○路文山國中前，竊取丙○○
    所有之車牌號碼ＬＯＢ－七四九號（引擎號碼為四ＨＰ○七二五七一號）重型機
    車一輛，得手後，將車牌拔下，供己騎乘使用；復於同年九月七日十五時三十分
    許，以上開機車為交通工具，在高雄縣梓官鄉○○路三號，竊取丁○○所有之女
    用手錶一支、女用皮夾一個、印泥一個、眉筆一支、鼻貼一張、美工刀一支、護
    身銅錢一枚、機車鑰匙二支及粉紅色皮包一個，得手後欲離開現場之際，適為警
  巡邏查獲，因認被告連續涉犯刑法第三百二十條第一項竊盜罪嫌云云。
二、按犯罪事實應依證據認定之，無證據不得推定其犯罪事實，又不能證明被告犯罪
    者，應諭知無罪之判決，刑事訴訟法第一百五十四條、第三百零一條第一項前段
    分別定有明文。而所謂認定犯罪事實之證據，係指足以認定被告確有犯罪行為之
    積極證據而言，該項證據自須適合於被告犯罪事實認定，始得採為斷罪資料；苟
    未能發現相當證據，或證據不足以證明，自不能以推測或擬制之方法，以為裁判
    基礎（最高法院二十九年度上字第三一０五號、四十年度台上字第八六號判例意
    旨參照）。
三、公訴人認被告涉有上開竊盜犯行，無非以被告於警訊中自白其竊取被害人丁○○
    所有置於高雄縣梓官鄉○○路三號房屋內之物品，且為警查獲自其身上起出之三
    把鑰匙中，其中一支正可開啟被害人丙○○所有之機車，有案件報告書一份在卷
    可稽，又被害人丙○○所有之機車早於同年七月二十五日遭竊，正好出現在被告
    行竊地點之屋外，豈有如此湊巧之理，凡此均可作為被告確有行竊該機車之佐證
    等，資為其論據。
四、質之被告甲○○固供承有在上址空屋內撿拾前揭物品，並將拾得之三把鑰匙帶在
    身上，其中一把為系爭機車之鑰匙，嗣為警查獲等情，然堅決否認有何竊盜犯行
    ，辯稱：機車並非伊所竊取，鑰匙係在查獲屋內撿到三支而帶在身上，機車鑰匙
    是其中一支；伊見空屋鐵門已壞，沒有人居住，才進去休息，被害人丁○○之物
    品也是伊在該空屋內撿的，伊見該屋內凌亂，且沒有人居住，以為是沒人要的物
    品才撿拾，並非要偷竊等語。經查：
（一）該查獲地點係無人居住之空屋一節，已據被害人丁○○於警訊中陳稱明確，並
      經證人乙○○即在場查獲警員於本院調查時到庭證述：該屋事後經查詢為法院
      準備拍賣之房屋，一樓客廳家具均已搬走，只剩二樓有床具等情屬實（見本院
      九十年十一月二十九日訊問筆錄），且有高雄縣警察局岡山分局九十年十二月
      二十日岡警刑字第一二０七六號函所附報告書及現場照片十八幀在卷可憑。又
      被害人丁○○固於警訊時指訴：扣案之女用皮夾、手錶、眉筆等物係伊等遭竊
      之物等語，並立具卷附贓物保管認領收據一紙，惟經本院傳訊多次結果，被害
      人因腦部開刀手術不能到庭，但已出具書面陳述：伊於警訊筆錄時並未表明要
      對被告提出竊盜告訴之意，因該物品係伊及家人不要的東西等情明確，有其所
提出之書面說明及診斷證明書各一紙附卷可稽。參以上開被害人所有之女用手
      錶、女用皮夾、印泥、眉筆、鼻貼布、護身銅錢及美工刀等物，價值非鉅，且
      被害人復已搬離該屋等情觀之，客觀上顯足使人認為乃遭他人棄置之物，益徵
      前開物品確為被害人所棄置之物無訛，足認被告前揭所辯：伊見該屋係空屋，
      以為是別人不要之物，遂順手撿拾等語，不悖常情，堪可採信。被告所撿取者
      既為他人所丟棄之物，其縱有據為己有之行為，亦與刑法竊盜罪之構成要件有
      間。另上開空屋並無人居住、管領，與刑法第三百零六條無故侵入住宅罪所保
      護之法益，係重在居住安全之維護，已有未合，況被害人於警訊時亦未對被告
      提出無故侵入住宅之告訴，有其前揭警訊筆錄及書面說明可按，本院自無從對
      此侵入住宅部分併予審究，附此敘明。
（二）被害人丙○○所有之車牌號碼ＬＯＢ－七四九號（引擎號碼為四ＨＰ○七二五
      七一號）重型機車，係於九十年七月二十五日九時許，在高雄縣鳥松鄉○○路
      文山國中前失竊等節，固據被害人丙○○於警訊中指訴明確，並有贓物領結一
      紙在卷可憑。惟被告自警訊起即弗承有何竊取機車之犯行，堅稱：伊在空屋內
      撿起三把鑰匙帶在身上，機車鑰匙僅是其中一支等語，而依證人乙○○於本院
      庭訊時證稱：伊等巡邏經過上開梓官鄉○○路三號空屋，見隔壁五號門前停放
      之機車可疑，經查詢後得知是失竊機車，伊等進入空屋查看，在被告左邊褲袋
      內找到三支鑰匙，其中一支可開啟系爭機車之電門（上開本院訊問筆錄參照）
      等查獲過程，僅能證明被告持有系爭機車之鑰匙一把，然無法佐證該機車確為
      被告所竊取甚明。又該查獲時被告所持有之三把鑰匙，其中二把確為被害人丁○○所有但經棄置之物，詳如前述，且於本件查獲後已發還被害人領回，亦據
      被害人丁○○於警訊時陳稱屬實，並有贓物領結在卷可憑，參酌查獲時該屋無
      人居住，係待拍賣之空屋一節觀之，衡情該空屋無人管領，任何人均可來去、
      進出，被告於空屋內撿拾不詳姓名竊賊丟棄之機車鑰匙，即非無可能。從而，
      自難僅憑被告持有該失竊機車鑰匙一把，遽認被告有偷竊該機車之犯行。
    綜上，被告前開所辯：空屋內物品伊以為是別人丟棄不要者才撿起，該機車鑰匙
    也是在空屋內撿到的，均非伊所竊取等語，堪可採憑。此外，本院復查無其他積
    極證據足資證明被告有何公訴人所指之竊盜犯行，不能證明被告犯罪，應為無罪
    之諭知。
據上論斷，應依刑事訴訟法第三百零一條第一項前段，判決如主文。
本案經檢察官高嘉惠到庭執行職務。
中      華      民      國      九十一    年      二      月      七    日
                                  臺灣高雄地方法院刑事第六庭
                                      審判長  法  官  趙家光
                                              法  官  張世賢
                                              法  官  林韋岑
右正本證明與原本無異。
如不服本判決，應於判決送達後十日內，向本院提出上訴狀。
                                              書記官  潘美碧
中    華    民    國      九十一      年      二      月      七      日
